【裁判字號】    99,再小上,2
【裁判日期】    990826
【裁判案由】    再審之訴
【裁判全文】
臺灣臺北地方法院民事裁定             99年度再小上字第2號
上  訴  人  甲○○
被上 訴 人  丙○○
            臺灣電視事業股份有限公司
法定代理人  乙  ○
上列當事人間損害賠償事件，上訴人對於中華民國99年3月1日本
院臺北簡易庭98年度北再小字第6號第一審小額民事判決提起上
訴，本院裁定如下：
    主      文
上訴及追加之訴均駁回。
第二審訴訟費用新臺幣壹仟伍佰元由上訴人負擔。
    事實及理由
壹、程序方面
一、上訴人於原審係以丙○○及乙○為被告聲請再審，然經原審
    以乙○非原確定判決之當事人，不具被告當事人適格而駁回
    。上訴人上訴後以其實欲臺灣電視股份有限公司為被告，乙
    ○僅為該公司法定代理人，乃誤寫疏失，並於上訴狀載明被
    上訴人為臺灣電視股份有限公司，法定代理人乙○，故依當
    事人之真意，無意以乙○違背上訴人，本件上訴效力未及於
    乙○，合先敘明。
二、按當事人於小額第二審程序不得為訴之變更、追加或提起反
    訴；上訴不合法者，第二審法院應以裁定駁回，民事訴訟法
    第436條之27、第436條之32第2項、第444條第1項前段分別
    定有明文。查上訴人追加臺灣電視事業股份有限公司為被上
    訴人（見卷附上訴人99年7月28日陳報狀），自屬訴之追加
    ，揆諸首揭法條規定，上訴人追加之訴不合法，不應准許。
貳、實體方面
一、按對於小額程序第一審裁判之上訴或抗告，非以其違背法令
    為理由，不得為之；上訴狀內應記載上訴理由，表明下列各
    款事項︰（一）原判決所違背之法令及其具體內容。（二）
    依訴訟資料可認為原判決有違背法令之具體事實，民事訴訟
    法第436條之24第2項、第436條之25定有明文。又按對於小
    額程序之第一審裁判提起上訴時，如係以第一審判決有不適
    用法規或適用法規不當為上訴理由時，其上訴狀或理由書應
    有具體之指摘，並揭示該法規之條項或其內容。若係成文法
    以外之法則，應揭示該法則之旨趣；其為經驗法則、證據法
    則者，亦應具體指摘揭示該經驗法則或證據法則；倘為司法
    院解釋或本院之判決，則應揭示該判解之字號或其內容，上
    訴狀或理由書如未依此項方法表明者，即難認為已對小額程
    序之第一審判決之違背法令有具體之指摘，其上訴自難認為
    合法，最高法院71年台上字第314號及70年度台上字第720號
    判例參照。次按為貫徹小額程序之簡速性，避免因上訴或抗
    告費時，不符訴訟利益，小額事件之裁判原則上宜於第一審
    確定，惟第一審裁判如有違背法令情事者，為保障當事人權
    益，自應許其上訴或抗告於第二審，故明定對於小額程序之
    第一審裁判，非以其違背法令為理由，不得上訴或抗告，從
    而如仍為上訴，即屬上訴不合程式，法院毋庸命其補正，逕
    以裁定駁回之，此觀同法第436條之32第2項準用第471條第1
    項規定自明。末按除本編別有規定外，再審之訴訟程序，準
    用關於各該審訴訟程序之規定，民事訴訟法第505條定有明
    文，此規定於小額事件之再審程序亦準用之。
二、本件上訴意旨略以：上訴人於本院台北簡易庭98年度北小字
    第1733號之上訴理由狀有詳述判決基礎之證物有偽造或變造
    之情事，然本院台北簡易庭98年度北再小字第6號判決（下
    稱原審判決）卻以上訴人未具體指摘。又本院98年度審小上
    字第145號確定判決（下稱原確定判決）未依民事訴訟法第
    444 條第1項但書規定命其補正上訴理由，逕以裁定駁回其
    上訴，亦顯有違誤等語，並聲明：原判決廢棄。
三、經查：上訴人固就原審判決提起上訴，惟核其上訴理由狀所
    載上訴理由，無非係就原確定判決是否有再審理由一事爭執
    ，惟此業經原審判決認定：上訴人並未指明何判決基礎之證
    物有偽造或變造之情事，且未提出具民事訴訟法第496條第2
    項之情況，另小額訴訟上訴需表明違背法令之具體事實，否
    則無庸命補正逕行裁定駁回等情詳確。上訴人既未表明原審
    判決所違背之法令及其具體內容，或具體指摘原審判決有何
    不適用法規或適用不當之情形，復無指明所違背之法規、法
    則、司法解釋或最高法院判例，且就整體訴訟資料亦無從認
    定原審判決有何違背法令之具體事實，難認已於上訴狀內依
    法表明原審判決如何具體違背法令，揆諸前揭說明，應認上
    訴人提起本件上訴，未具上訴之合法程式，其上訴自難認為
    合法，自應裁定駁回其上訴。
五、本件第二審訴訟費用，確定為如主文第2項所示之金額。
六、據上論結，本件上訴為不合法，依民事訴訟法第505條、第
    436條之32第1項、第2項、第444條第1項前段、第436條之19
    第1項、第95條、第78條，裁定如主文。
中    華    民    國    99    年    8     月    26    日
                  民事第六庭    審判長法  官    朱漢寶
                                      法  官    張瑜鳳
                                      法  官   吳定亞
以上正本係照原本作成。
本裁定不得抗告。
中    華    民    國    99    年    8     月    26    日
                                      書記官  張婕妤

司法院資訊處製作；財團法人民間司法改革基金會備份。
